【裁判字號】    92,訴,159
【裁判日期】    920708
【裁判案由】    毒品危害防制條例
【裁判全文】
臺灣臺中地方法院刑事判決                          九十二年度訴字第一五九號
    公  訴  人  臺灣臺中地方法院檢察署檢察官
    被      告  甲○○
右列被告因毒品危害防制條例案件，經檢察官提起公訴（九十一年度毒偵字第四００
０號），本院判決如左：
    主  文
甲○○無罪。
    理  由
一、公訴意旨略以：被告甲○○前因施用毒品案件，經觀察、勒戒後，認無繼續施用
    毒品之傾向，由臺灣臺中地方法院檢察署檢察官於民國八十七年十一月二日以八
    十七年度偵字第一五七０五號為不起訴處分確定。其後又因施用第一級與第二級
    毒品，先後二次經裁定送強制戒治期滿，並經本院分別以八十八年度訴字第七二
    六號、八十九年度訴字第二三五九號判處應執行有期徒刑十月、十月確定，接續
    執行後於九十一年六月十四日縮刑假釋出監，其假釋期間應於九十二年一月四日
    屆滿。詎被告竟不知戒絕毒癮，復於九十一年十二月三日九時三十五分回溯前二
    十六小時內之某時，在不詳地點，施用第一級毒品海洛因，經臺灣臺中地方法院
    檢察署觀護人對之實施定期採驗尿液時查獲，因認被告涉有違反毒品危害防制條
    例第十條第一項之施用第一級毒品罪嫌。
二、按犯罪事實應依證據認定之，無證據不得推定其犯罪事實；又不能證明被告犯罪
    或其行為不罰者，應諭知無罪之判決，刑事訴訟法第一百五十四條及第三百零一
    條第一項分別定有明文。又認定犯罪事實，所憑之證據，雖不以直接證據為限，
    間接證據亦包括在內，然無論直接或間接證據，其為訴訟上之證明，須於通常一
    般之人均不致於有所懷疑，而得確信其為真實之程度者，始得據之為有罪之認定
    ，倘其證明尚未達到此一程度，而有合理性懷疑之存在時，即無從為有罪之認定
    ，根據「罪證有疑，利於被告」之證據法則，即不得遽為不利於被告之認定（參
    照最高法院著有七十六年臺上字第四九八六號判例）。
三、公訴人認被告甲○○涉有違反毒品危害防制條例第十條第一項之施用第一級毒品
    罪嫌，無非係以臺灣臺中地方法院檢察署受保護管束人尿液檢體監管紀錄表及詮
    昕科技股份有限公司所出具之濫用藥物尿液檢驗報告各一份，為其主要論據。然
    訊據被告堅決否認有上開施用第一級毒品海洛因之犯行，辯稱：伊係於九十一年
    十一月二十八日，因重感冒至黃健郎耳鼻喉科診所看診，之後到觀護人處報到，
    嗣伊請教醫師關於尿液呈嗎啡及可待因陽性反應之事，醫師稱可能是服用藥物其
    中可待因代謝後之結果等語。經查，被告於九十一年十一月二十八日至黃健郎耳
    鼻喉科診所看診，並領取「C.A.P.CAPSULES"KIN」之藥物，此有被告提出全民健
    康保險卡之就診紀錄及藥品明細收據各一件為證，並據黃健郎耳鼻喉科函覆處方
    箋及藥品說明書等資料附卷可稽，而法務部調查局雖於九十二年二月二十六日以
    調科壹字第０九二０００四三三００號函覆本院稱：經查二００一年出版之常用
    藥物治療手冊，藥物「CAP」中每錠含有六毫克可待因成分，服用後經人體代謝
    ，不排除會導致檢驗呈嗎啡及可待因陽性反應，而「Coan Tablets "H.S."」
    經查其中並無可待因成分，服用後經人體代謝，不會導致尿液檢驗呈嗎啡及可待
    因陽性反應等情，但黃健郎耳鼻喉科診所於九十二年二月十三日來文說明：病人
    （即被告）於九十一年十一月二十八日因喉嚨痛嚴重咳嗽及流鼻涕至本院求診，
    而處方中藥物Coan Tablets "H.S."為低劑量可待因製劑，其效用為強力之鎮咳
    藥物，而其代謝物（經尿液排泄）是可呈現可待因陽性反應及約百分之二十之嗎
    啡陽性反應等語，且行政院衛生署管制藥品管理局於九十二年四月八日以管檢字
    第０九二０００二七七七號函覆稱：其中華興咳安錠即Coan Tablets "H.S."為
    第三級管制藥品，經查行政院衛生署藥品許可相關資料，內含可待因成分，該錠
    劑需由醫師開立專用處方箋方得使用，依文獻記述．．．，口服可待因後二十四
    小時內，約有施用劑量之百分之八十六自尿液排出，其中百分之四十至七十為可
    待因原態或其共軛物，百分之五至百分之十五為嗎啡或其共軛物，．．．，另由
    於服用第一級毒品海洛因或嗎啡，亦可能於尿液中檢出嗎啡成分，故尿液中檢出
    嗎啡成分，究係服用上開藥品，抑或服用第一級毒品所致，須由就醫、用藥（如
    病歷、處方箋）相關資料，併同尿液檢驗結果及尿液採驗時間等資料加以研判，
    必要時建請檢附相關資料逕洽法務部法醫研究所統一釋疑等語，並法務部法醫研
    究所於九十二年五月二十七日以法醫毒字第０九二０００一六二七號函覆稱：其
    中CoanTablets "H.S."藥品含可待因成分，服用後可能會導致尿液呈可待因或嗎
    啡陽性反應，依據美國研判標準，受檢者尿液中總可待因含量大於300ng/ml，且
    嗎啡與可待因含量比例小於二比一時，可研判為可待因使用者，本案受檢者（即
    被告）尿中可待因5410ng/ml及嗎啡472ng/ml，檢驗結果尿中可待因濃度遠高於
    嗎啡濃度，符合服用含可待因即Coan Tablets "H.S之藥物所致等語，足見倘被
    告確實依照黃健郎耳鼻喉科診所所開立之上開處分箋，並按時自九十一年十一月
    二十八日起服用Coan Tablets "H.S之藥品三日每日四次者，則其尿液結果呈現
    嗎啡及可待因之陽性反應，依上開說明，應認為確係被告服用前開Coan Tablets
    H".S之藥物所致，是被告堅稱其未施用第一級毒品海洛因等語，應為可信。故本
    件尚難僅以被告之尿液檢驗結果呈嗎啡及可待因陽性反應，即認定被告有施用第
    一級毒品海洛因之犯行，此外，本院亦查無任何證據，足資證明被告有何公訴人
    所指施用第一級毒品海洛因之犯行，是揆諸首揭法條及判例意旨，不能證明被告
    犯罪，依法自應為被告無罪之諭知。
據上論斷，應依刑事訴訟法第三百零一條第一項，判決如主文。
 中     華      民      國     九十二       年      七    月     八     日
                                  臺灣臺中地方法院刑事第一庭
                                          法  官   楊  曉  惠
右正本證明與原本無異。
如不服本判決，應於送達後十日內向本院提出上訴狀（須附繕本），上訴於臺灣高等
法院臺中分院。
                                          書記官
中     華      民      國     九十二       年      七    月八     日


司法院資訊處製作；財團法人民間司法改革基金會備份。
